【裁判字號】    97,訴,3298
【裁判日期】    970904
【裁判案由】    毒品危害防制條例
【裁判全文】
臺灣板橋地方法院刑事判決              97年度訴字第3298號
公  訴  人  臺灣板橋地方法院檢察署檢察官
被      告  甲○○
上列被告因違反毒品危害防制條例案件，經檢察官提起公訴（97
年度毒偵字第2667號），本院判決如下：
    主  文
甲○○施用第一級毒品，累犯，處有期徒刑壹年。扣案之第一級
毒品海洛因（淨重零點零肆公克、驗餘淨重零點零貳公克）沒收
銷燬之；扣案包裝上開海洛因之外包裝夾鏈袋壹個，沒收之。
    事  實
一、甲○○前因施用毒品案件，經本院以八十七年度毒聲字第一
    七八七號裁定送勒戒處所觀察、勒戒後，認無繼續施用毒品
    之傾向，由臺灣板橋地方法院檢察署檢察官於民國八十七年
    九月二十九日以八十七年度偵字第一九三八五號為不起訴處
    分確定；復因施用第二級毒品案件，經臺灣士林地方法院於
    以八十八年度毒聲字第三三六號裁定送勒戒處所觀察、勒戒
    後，認有繼續施用毒品之傾向，再經同法院以八十八年度毒
    聲字第四九０號裁定令入戒治處所施以強制戒治，嗣其強制
    戒治成效經評定為合格，無繼續戒治之必要，再由同法院以
    八十八年度毒聲字第一三九五號裁定停止戒治，所餘戒治期
    間付保護管束，而於八十八年七月二十三日停止戒治出所，
    於八十九年三月十日保護管束期滿執行完畢（其此次施用毒
    品犯行，並經臺灣士林地方法院檢察署檢察官聲請以簡易判
    決處刑，由臺灣士林地方法院以八十八年度士簡字第二四二
    號簡易判決判處有期徒刑六月確定）；又於九十三年間，因
    施用第一級、第二級毒品案件，經本院於九十三年五月十一
    日以九十三年度訴字第四二七號判決分別判處有期徒刑九月
    、五月，應執行有期徒刑一年，復經甲○○提起上訴，經臺
    灣高等法院於九十三年九月二十七日以九十三年度上訴字第
    一七一一號判決判處應執行有期徒刑一年二月確定（此部分
    並與其所另犯之贓物罪，經本院判處有期徒刑三月確定部分
    ，經臺灣高等法院以九十三年度聲字第一五０一號裁定應執
    行有期徒刑一年五月確定，於九十五年四月九日縮短刑期執
    行完畢）；再於九十四年間，因施用第一級毒品案件，經本
    院於九十五年三月十六日以九十四年度訴字第二七八一號判
    決判處有期徒刑七月，復經上訴後，經臺灣高等法院於以九
    十五年度上訴字第一三一九號判決駁回上訴確定，於九十六
    年五月三十日執行完畢（於本案構成累犯）；其再於九十六
    年間，因施用第一、二級毒品案件，經本院於九十七年二月
    十五日以九十七年度訴字第一０八號判處有期徒刑九月、七
    月，應執行有期徒刑一年二月確定，並經臺灣高等法院以九
    十七年度上訴字第一七八五號駁回上訴確定。
二、詎甲○○仍不知悔改，明知海洛因、甲基安非他命為毒品危
    害防制條例所規定之第一、二級毒品，依法不得持有、施用
    ，復基於施用第一、二級毒品海洛因、甲基安非他命之犯意
    ，於九十六年十一月十二日晚上十一時許，在臺北縣三重市
    ○○○路三三巷二四號二樓住處，以將第一級毒品海洛因、
    第二級毒品甲基安非他命一同置於吸食器內加熱吸其霧氣之
    方式，施用第一級毒品海洛因、第二級毒品甲基安非他命一
    次。嗣於九十六年十一月十三日下午五時許，在臺北縣三重
    市○○○路崇安街口，為警查獲，並扣得甲○○所有之第一
    級毒品海洛因一包（淨重零點零四公克，驗餘淨重零點零二
    公克）。
三、案經臺北縣政府警察局永和分局報告臺灣板橋地方法院檢察
    署檢察官偵查起訴，經甲○○於準備程序進行中就被訴事實
    為有罪之陳述，經告知簡式審判程序之旨，並聽取當事人之
    意見後，本院裁定以簡式審判程序審理。
    理  由
一、上開事實，業據被告甲○○於本院審理中坦承不諱，並有扣
    案第一級毒品海洛因一包（淨重零點零四公克，驗餘淨重零
    點零二公克）暨臺灣檢驗科技股份有限公司九十六年十二月
    四日濫用藥物檢驗報告一紙在卷足佐。又被告於九十六年十
    一月十三日下午五時許為警查獲後，經警所採集之尿液經送
    臺灣檢驗科技股份有限公司，以EIA 酵素免疫分析法初步檢
    驗，再以GC/MS 氣相層析質譜儀法確認檢驗結果，確呈甲基
    安非他命及嗎啡陽性反應，亦有該公司九十六年十二月四日
    濫用藥物尿液檢驗報告（尿液檢體編號：00000000
    00）及臺北縣政府警察局查獲毒品案件尿液檢體監管紀錄
    表各一紙附卷可稽。再參以海洛因於人體內會代謝成嗎啡，
    因此涉嫌海洛因之施用者係檢驗其尿液中之嗎啡反應等情，
    為本院職務上已知之事實，被告亦自承其係施用海洛因，足
    見被告為警查獲前所施用者除甲基安非他命外，尚包括海洛
    因無訛。又依本院歷來審判經驗得知，海洛因及甲基安非他
    命之吸食方式，依施用者之使用習慣而有所不同，並無一定
    模式可循，確有施用者將二者同置於吸食器內施用之可能，
    是被告於本院審理時稱其係九十六年十一月十二日晚上十一
    時許，係同時將海洛因與甲基安非他命混合同置於吸食器內
    並燒烤成煙而吸食該氣體等語，應非無可能。綜上足認被告
    自白與事實相符。
二、按九十二年七月九日新修正之毒品危害防制條例刪除二犯及
    三犯之規定，一改修法前繁雜之處遇程序，僅將施用毒品者
    簡化區分為初犯、再犯，並認施用毒品者係屬病患性犯人，
    以觀察、勒戒戒除其身癮，並以強制戒治去除其心癮。經觀
    察、勒戒或強制戒治執行完畢釋放後，若係五年後再犯該條
    例第十條施用毒品罪者，與同條例第二十條第一項、第二項
    關於「初犯」之處理方式相同，檢察官應先聲請法院裁定令
    被告入勒戒處所觀察、勒戒，並視有無繼續施用毒品傾向，
    決定應予釋放、為不起訴之處分，或應聲請法院裁定令入勒
    戒處所強制戒治；若係五年內「再犯」同條例第十條施用毒
    品罪者，依同條例第二十三條第二項規定，檢察官則應依法
    追訴。觀諸該條例第二十條第三項之修正理由：「觀察、勒
    戒或強制戒治五年後再犯者，顯見前所實施之觀察、勒戒或
    強制戒治已足以遮斷其施用毒品之癮，為期自新及協助其戒
    除毒癮，對此五年後再犯者，爰明定仍適用初犯之規定，先
    經觀察、勒戒、強制戒治之程序」及同條例第二十三條第二
    項之修正理由：「為配合簡化施用毒品犯之刑事處遇程序，
    並鑑於經觀察、勒戒或強制戒治執行完畢釋放後五年內再犯
    者，其再犯率甚高，原據以實施之觀察、勒戒及強制戒治既
    已無法收其實效，自應施以刑事處遇」，顯然如施用毒品者
    係前經觀察、勒戒或強制戒治等治療程序執行完畢五年後，
    始再施用毒品之「初犯」，因前所執行之觀察、勒戒或強制
    戒治已足收戒除毒癮之效，自應重新執行觀察、勒戒或強制
    戒治等治療程序，並於治療程序執行完畢後，由檢察官為不
    起訴處分，毋庸對之追訴處罰；反之，在「再犯」之情形，
    因其先前所為治療程序顯未能收戒斷毒癮之效，且考量施用
    毒品者之再犯率偏高，乃簡化其刑事處遇程序，而逕予追訴
    處罰，不再施以治療程序。參酌上開立法理由，修正毒品危
    害防制條例就施用毒品者，祇於「初犯」及「五年後再犯」
    二種情形，有其追訴條件之限制，即須於初犯經觀察、勒戒
    或強制戒治釋放後，五年內均無施用毒品之行為，始能認其
    前所實施之觀察、勒戒或強制戒治已足遮斷毒癮，而得於五
    年後再犯時，再予適用初犯之規定，重行觀察、勒戒等程序
    。倘五年內已經再犯，被依法追訴處罰，縱其第三次（或第
    三次以上）施用毒品之時間在初犯釋放五年以後，即與「五
    年後再犯」之情形有別，且因已於「五年內再犯」，顯見其
    再犯率甚高，原實施觀察、勒戒或強制戒治，已無法收其實
    效，而無五年戒斷期之存在，自無再經觀察、勒戒及強制戒
    治之必要，應由檢察官逕行起訴，始符新法修正之本旨（最
    高法院九十五年度台非字第五十九號判決、同院九十五年度
    台非字第六十五號判決可資參照）。查被告甲○○前有如事
    實欄一所載之因施用毒品案件，經法院裁定觀察勒戒、強制
    戒制及判決科處刑罰之情形，有臺灣高等法院被告前案紀錄
    表一件在卷可稽，是被告本件施用毒品犯行之時間，雖係在
    其前觀察勒戒、強制戒制執行完畢五年後，惟其於前觀察勒
    戒、強制戒制執行完畢五年內之九十三、九十四、九十六年
    間，既已因自犯施用毒品犯行，先後經法院依法訴追處罰，
    且本件犯罪時間距上開案件又均未逾五年，揆諸上開說明，
    被告既曾於前觀察勒戒、強制戒治釋放後五年內多次再犯施
    用毒品案件，並經判刑確定，其本件犯行自與毒品危害防制
    條例第二十條第三項所規定「五年後再犯」之情形不合，檢
    察官提起本件公訴，於法尚無不合。
三、按海洛因、甲基安非他命係毒品危害防制條例第二條第二項
    第一、二款所定之第一、二級毒品，故核被告所為，係犯上
    開條例第十條第一項之施用第一級毒品罪，及同條例第十條
    第二項之施用第二級毒品罪。被告施用第一級毒品海洛因前
    後持有之行為，及被告施用第二級毒品甲基安非他命前持有
    之行為，均為其施用之高度行為所吸收，均不另論罪。又被
    告於九十六年十一月十二日晚上十一時許，係以一施用行為
    同時觸犯施用第一級毒品與第二級毒品之二罪，為想像競合
    犯，應從施用第一級毒品之重罪處斷，公訴意旨認應分論併
    罰，尚有未恰。又被告前有如事實欄一所載之犯罪科刑及執
    行情形，有臺灣高等法院被告前案紀錄表一件在卷可稽，其
    於有期徒刑執行完畢後五年內，故意再犯有期徒刑以上刑之
    本罪，為累犯，應依法加重其刑。爰審酌被告前已因施用毒
    品而經觀察、勒戒及科處刑罰後，猶不知悔改而再犯本件施
    用毒品之犯行，顯見其素行不佳、戒除毒癮之意志薄弱，其
    一次施用第一、二級毒品，犯罪手段非輕，惟其施用毒品係
    自戕行為，對他人法益尚無具體危害，及其犯罪後坦承犯行
    等一切情狀，量處如主文所示之刑。扣案之含海洛因（淨重
    零點零四公克，驗餘淨重零點零二公克），為查獲之第一級
    毒品，應依毒品危害防制條例第十八條第一項前段規定，宣
    告沒收銷燬之；包裝上開毒品之外包裝夾鏈袋一個，則為被
    告所有，供其為本案犯罪所用之物，爰依刑法第三十八條第
    一項第二款規定，宣告沒收之。
據上論斷，應依刑事訴訟法第二百七十三條之一第一項、第二百
九十九條第一項前段，毒品危害防制條例第十條第一項、第二項
、第十八條第一項前段，刑法第十一條前段、刑法第五十五條、
第四十七條第一項、第三十八條第一項第二款，判決如主文。
本案經檢察官陳佳宏到庭執行職務。
中    華    民    國    97    年    9     月    4     日
                  刑事第十三庭    法  官  白光華
以上正本證明與原本無異。
如不服本判決應於送達後十日內向本院提出上訴狀。
                                  書記官  張玉如
中    華    民    國    97    年    9     月    4     日
附錄本案論罪科刑法條全文：
毒品危害防制條例第10條第1項
施用第一級毒品者，處六月以上五年以下有期徒刑。
施用第二級毒品者，處三年以下有期徒刑。


司法院資訊處製作；財團法人民間司法改革基金會備份。
